臺灣臺南地方法院刑事判決
110年度訴字第833號
公  訴  人  臺灣臺南地方檢察署檢察官
被      告  蔡宗憲



選任辯護人  洪梅芬律師
            李政儒律師
            王紹雲律師

上列被告因重傷害未遂案件，經檢察官提起公訴（110年度偵字
第11274號），本院判決如下：
    主     文
本件公訴不受理。
    判決要旨
經調查結果，並無證據顯示被告行為時，有使告訴人受重傷害的
不確定故意，因而認為被告的行為只可能構成普通傷害罪，而不
是檢察官起訴的重傷害未遂罪。告訴人既然已經撤回告訴，依法
自應判決不受理。
   理    由
一、起訴事實及罪名：
  1.起訴事實：
　　被告蔡宗憲於民國110年2月10日15時48分左右，從位於台南
    市○區○○路000號「貴族天下大樓」地下2樓，駕駛EAA-0357
    號自小客車準備離去。車行到大樓地下1樓車道出口處，見
    到告訴人吳家全站在車道上，竟然抱持著就算使吳家全受到
    重傷害也無所謂的想法（重傷害之不確定故意），繼續前進
    作勢衝撞吳家全，見到吳家全只緩慢後退而不離開車道，又
    繼續往前行駛，吳家全因而跳上車輛引擎蓋，蔡宗憲繼續將
    車輛開到1樓車道口停車約12秒後，見吳家全仍不下車，即
    將車輛右轉沿公園路行駛，途中並加快高速行駛，通過第1
    個路口之後，在第2個路口因紅燈而停車，吳家全隨即跳下
    車輛引擎蓋才未受到重傷，但仍因蔡宗憲的駕車衝撞行為，
    受有右側髖部挫傷及右側踝部挫傷等傷害。
  2.起訴罪名：
　　刑法第278條第3項、第1項的重傷害未遂罪。
　　
二、被告方面的辯解
　1.被告並無重傷害的不確定故意。
　2.被告駕車前行，至多只有傷害的不確定故意。　　　
　　
三、基礎事實：
　  以下的事實，是檢察官及被告方面一致認同的過程，且有下
    述證據可以證明，本院將以這些事實為基礎，說明被告是否
    可能構成重傷害未遂罪：
　1.被告駕駛汽車準備離開貴族天下大樓地下室停車場時，告訴
    人阻擋被告離開，被告並未因而停車而繼續行進時，告訴人
    跳上車輛引擎蓋之後，被告繼續開車，沿起訴書所載的路線
    前進，並在第2路口因紅燈而停車後，告訴人下車等過程（
    證據：被告汽車行車記錄器錄影內容）。
　2.上述過程中，告訴人受到右側髖部挫傷及右側踝部挫傷的傷
    害（證據：告訴人的陳述、衛生福利部臺南醫院診斷證明書
    ）。
　　
四、本院認為可能成立的罪名：　　
  1.錄影檔勘驗結果：
　　本案告訴人攔阻被告汽車離開地下停車場的經過，經被告所
    駕駛車輛的行車記錄器全程攝影，因此可以透過錄影檔的播
    放完整地呈現當時情形（本院卷89-90頁）：
　　①告訴人站立於車道入口處，被告所駕汽車行駛貼近告訴人
      ，告訴人碎步向後退，被告仍繼續向前緩慢行駛。告訴人
      碎步向後退2、3次後，見車輛仍未停止，便跳上引擎蓋。
　　②告訴人跳上引擎蓋後，被告駕車緩慢駛出停車場車道口，
      並於車道口暫停，汽車靜止停止時，告訴人仍趴在汽車引
      擎蓋上，一邊操作手機。
　　③汽車緩慢行駛向右轉後，（6秒鐘後）開始逐漸加速，告訴
      人因汽車加速而壓低身體靠近引擎蓋(計算後最高時速約4
      2.84公里/小時)。告訴人右手扶引擎蓋、左手持手機，身
      體前傾趴在引擎蓋上。汽車持續加速向前，經過第1個路
      口（公園路與北忠街交叉口）。
　　④汽車持續向前行駛，並於第2個路口因紅燈停駛，車輛完全
      停止後，告訴人左手持手機，對內說話，並跳下引擎蓋。
  2.本院的看法：
    ①經由上述錄影內容，可知被告在：⑴汽車即將接觸告訴人站
      立地面的身體，⑵告訴人跳上引擎蓋之後駛出停車場，⑶從
      停車場出口右轉公園路時，都是「緩慢行駛」。本院不認
      為被告在此等車速下有使告訴人受重傷害的想法或預見。
    ②被告在剛行駛出停車場出口時，有停車數秒（起訴書記載
      約12秒）讓告訴人有機會跳下引擎蓋。行駛過程中，被告
      是保持直線前進，並無左右搖擺車身使告訴人增加掉落風
      險的動作。且在加速行駛一段路程之後，在第2路口再次
      停車前，也未採取急煞的作為，使告訴人可以安然下車。
      這些過程，也難以認為有讓告訴人受到重傷害的打算，或
      不在意告訴人是否受到重傷害。
    ③比較有問題的是檢察官認為「加快高速行駛」，也就是上
      述告訴人因為汽車加速而壓低身體靠近引擎蓋的過程：
　　　⑴這個過程，本院根據錄影畫面顯示的時間，除以白色標
        線數（法定長度4公尺、間距6公尺）以及google地圖顯
        示的距離，計算出平均時速為42.84公里（計算過程見
        本院卷131-133頁）。以汽車行駛於市區道而言，本院
        認為還稱不上「高速行駛」。
　　　⑵從告訴人跳上汽車引擎蓋時起，直到他跳下引擎蓋為止
        ，告訴人始終是一手扶著引擎蓋，另一隻手拿著手機。
        他並沒有因為被告這一段加速過程，使身體無法保持平
        衡而改為雙手扶車。這代表被告即便加速時，仍有意識
        地使引擎蓋上告訴人保持身體的平衡與安全。
　　　⑶因此，這部分的行駛過程，無法證明被告當時抱持著就
        算使告訴人受到重傷害也無所謂的想法。
    ④綜合以上的說明，可知證據無法證明被告有使告訴人受到
      重傷害的不確定故意，證據顯示被告頂多只有使告訴人受
      到普通傷害的不確定故意。因此，被告可能涉嫌觸犯的罪
      名，並非檢察官所起訴的刑法第278條第3項、第1項的重
      傷害未遂罪，而是同法第277條第1項的傷害罪。
　　
五、告訴人撤回告訴的效果　：
  1.法律的規定：
　　①刑法第287條前段：刑法第277條第1項之（普通傷害）罪，
      須告訴乃論。
　　②刑事訴訟法第238條第1項：告訴乃論之罪，告訴人於第一
      審辯論終結前，得撤回其告訴。
　　③刑事訴訟法第303條第3款：告訴經撤回者，應諭知不受理
      之判決。
  2.本案原本已經辯論終結，但被告與告訴人後來達成調解，在
    被告賠償告訴人新臺幣12萬元的前提下，告訴人撤回了普通
    傷害罪的告訴（本院卷195-197頁）。本院因而裁定再開辯
    論，使本案訴訟程序回復到「第一審辯論終結前」的狀態，
    並使告訴人的撤回告訴產生訴訟上的效果。
  3.本件被告可能觸犯的普通傷害罪，因屬於告訴乃論之罪，且
    經告訴人在本院辯論終結前撤回告訴，依法即應判決不受理
    。
　　
六、結論：
　　根據以上的說明，本院依據刑事訴訟法第303條第3款、第30
    7條的規定，不再進行言詞辯論，直接宣告不受理的判決。
　　
本案經檢察官陳昆廷提起公訴，檢察官黃信勇到庭執行職務。

中　　華　　民　　國　　110 　年　　11　　月　　24　　日
                  刑事第十庭審判長法  官  劉怡孜
                                  法  官  潘明彥
                                  法  官  陳欽賢
以上正本證明與原本無異。
如不服本判決應於收受本判決後20日內向本院提出上訴書狀，並
應敘述具體理由。其未敘述上訴理由者，應於上訴期間屆滿後20
日內向本院補提理由書狀（均須按他造當事人之人數附繕本）「
切勿逕送上級法院」。 
    　　　　　　　　　　　　　　　書記官　劉庭君
中　　華　　民　　國　　110 　年　　11　　月　　24　　日